【裁判字號】    88,訴,722
【裁判日期】    890221
【裁判案由】    偽造文書
【裁判全文】
臺灣高雄地方法院刑事判決                          八十八年度訴字第七二二號
    公  訴  人  臺灣高雄地方法院檢察署檢察官
    被      告  丙○○
右列被告等因偽造文書案件，經檢察官提起公訴（八十八年度偵字第二四三號），本
院判決如左：
    主  文
丙○○共同行使偽造私文書，足生損害於他人，處有期徒刑柒月。和解書上偽造之「
丁○○」署押壹枚，沒收。
    事  實
一、丙○○於民國八十三年間任職於甲○○（另行偵結）所經營之「林迦建設公司」
    （以下簡稱林迦公司），擔任工地主任之職，並負責房屋之信託登記及貸款事宜
    。而乙○○（已審結）亦同時受僱於林迦公司，協助丙○○處理工地及其他事務
    。於八十三年間，林迦公司興建坐落於嘉義市西區小副瀨六九號房屋一棟，並將
    之信託登記於丁○○。後於八十四年間，林迦公司為求週轉，爰由丙○○出面，
    徵得丁○○同意並請託戊○○任保證人，以丁○○之名義將前述房屋向慶豐銀行
    嘉義分行貸款七百二十萬元，並由丙○○負責全部貸款事宜。嗣因林迦公司週轉
    失靈，未按時給付貸款利息，致丁○○及戊○○個人所有之其他私有財產遭銀行
    假扣押，丁○○及戊○○乃向臺灣高雄地方法院檢察署具狀告訴林迦公司負責人
    甲○○涉嫌犯詐欺罪。因丙○○及乙○○係實際經手系爭貸款之人，故刑案偵查
    期間林迦公司亦全然委由丙○○與丁○○等人洽談和解事項，惟久經協調不下，
    丙○○與乙○○因曾處理上述貸款事宜，為免日後遭牽連，明知尚未與丁○○達
    成和解，竟基於共同偽造私文書及行使偽造私文書之犯意聯絡，於八十六年初，
    在高雄市○○路二十九號十七樓之二林迦公司，由丙○○以電話授意乙○○書寫
    偽造丁○○與甲○○已達成和解之和解書一紙，並由乙○○偽造丁○○之簽名署
    押於其上，而於八十六年二月十八日由乙○○將該和解書呈交於當時承辦該案之
    檢察官，致生損害於丁○○及當時承辦丁○○告訴甲○○涉犯詐欺案之檢察官偵
    查之正確性。
二、案經台灣高雄地方法院檢察署檢察官簽分偵查起訴。
    理    由
一、訊據同案被告乙○○固坦承和解書之內容及丁○○之署押為其所代簽等情不諱，
    惟辯稱：是丙○○要伊簽的等語。經查：
    （一）同案被告乙○○於八十六年二月十八日台灣高雄地方法院檢察署八十五年
          度偵字第一九二九五號詐欺案呈交之和解書，業據證人丁○○在八十六年
          度偵緝字第一０一六號詐欺案供述：「（是否你簽名？）不是，我也不知
          和解書的事」（見八十六年度偵緝字第一０一六號八十七年三月十一日訊
          問筆錄四十九頁反面），且同案被告乙○○亦自承和解書之內容及丁○○
          之署押皆為其所杜譔，並有和解書一份附卷可稽，是以該和解書內容及黃
          明智署押應非真實而係被告乙○○所偽造。
    （二）同案被告乙○○自承上開和解書之內容及丁○○署押為其所寫，但係因受
          被告丙○○所指示，而被告丙○○則辯稱其早已離開林迦公司，根本未處
          理和解之事，惟依被告丙○○於八十六年度偵緝字第一０一六號詐欺案供
          稱：「我當時為此事找丁○○處理（和解書），後來我交乙○○。」、「
          （乙○○是否依你意寫和解書？）我有同乙○○講，後來張（乙○○）寫
          交甲○○。」（見八十六年度偵緝字第一０一六號八十六年十月九日訊問
          筆錄二十三頁反面）、「（何人叫你處理？）電話溝通說要張（乙○○）
          先擬寫。」（見八十六年度偵緝字第一０一六號八十六年十一月二十五日
          訊問筆錄三十四頁反面），而證人甲○○於同案中亦供稱：「我上星期有
          同銀行談結果，目前報總行，快的話二十天就有結果，曾主任（即丙○○
          ）有告訴對方（即丁○○）」（見八十六年度偵緝字第一０一六號八十七
          年一月十三日訊問筆錄三十九頁）、「（當初提和解書在八五偵一九二五
          九號是何人提出？）是丙○○提出的．．」、「（和解書是否你庭呈）張
          旭順送進法院」等語（見八十六年度偵緝字第一０一六號八十七年三月十
          一日訊問筆錄四十九頁反面、八十七年度他字第七二八號偵查卷第五十五
          頁反面），復於本院審理時供述：「（問：八十六年二月十八日在高雄地
          檢署庭呈和解書是誰拿給你的？）是乙○○拿給我的，和解書是丙○○去
          談的」等語（見本院八十八年十二月二十九日審理筆錄），且證人丁○○
          與戊○○於該案中亦供稱本案接洽者為丙○○（見八十六年度偵緝字第一
          ０一六號八十六年九月二十六日訊問筆錄），並庭呈載明丁○○私人房屋
          遭假扣押由被告丙○○負責解決等情之收據一紙，而被告丙○○亦不否認
          上開收據之真實（見本院八十九年二月十六日審判筆錄），綜上，被告曾
          增銘雖庭呈勞工保險卡，證明其於八十六年一月六日已離職，惟依上所述
          ，被告丙○○仍有於八十六年一月六日後，為林迦公司與丁○○接洽和解
          事宜，並有指示被告乙○○書立和解書，是以，被告乙○○指稱受被告曾
          增銘指示而偽造和解書丁○○署押而庭呈承辦檢察官，堪信為真實。
    （三）而被告乙○○於台灣高雄地方法院檢察署八十七年度他字第七二八號偵訊
          時供稱：「我請示丙○○他說他在新竹趕不回來，叫我先代簽，責任他要
          負責。」、「（丙○○叫你寫時，實際上有無和解？）不知，是他叫我寫
          ，我就寫上。」（見八十七年度他字第七二八號八十七年十二月十日訊問
          筆錄），而於本院調查時供稱：「他（指丙○○）說已與對方講好了，要
          我先代簽，簽完再拿給他（指丁○○）簽，我後來有聯絡丙○○，但他人
          在新竹。」、「因他人在新竹，我事後才又重擬一張和解書。」（見本院
          八十八年八月十一日筆錄），故被告乙○○明知丙○○實際上是否有與黃
          明智達成和解協議尚有疑義，且事後亦未詢問丁○○，僅以丙○○要求其
          先代簽，而責任由其承擔等語，即將偽造上開和解書及署押並將之呈交於
          台灣高雄地方法院檢察署，被告對於其偽簽丁○○署押之行為有所認識，
          並具備偽造私文書違法性之認識及責任之了解，僅因丙○○要其代簽之要
          求而即為偽造和解書及丁○○之署押，並不符合任何阻卻違法事由，且依
          一般人之違法性認識標準亦知不可代他人署押及書立和解書，是以，被告
          對於違法性認識發生錯誤並非不可避免，尚難諉為不具偽造私文書之犯意
          。
    （四）綜上所述，被告丙○○所辯，顯係臨訟飾卸之詞，委不足採，本件事證明
          確，被告丙○○與被告乙○○就上開偽造私文書及行使偽造私文書之犯行
          ，具有犯意聯絡及行為分擔，洵湛認定。
二、核被告乙○○所為，係犯刑法第二百十六條、第二百十條之行使偽造私文書罪。
    被告丙○○與被告乙○○，就上開犯行，具有犯意聯絡及行為分擔，核屬共同正
    犯。被告乙○○偽造丁○○署押，為偽造和解書之私文書之部分行為所吸收，又
    偽造私文書後據以行使，其偽造之低度行為，為行使之高度行為所吸收，均不另
    論以偽造私文書罪。被告乙○○偽造上揭和解書後，既庭呈承辦檢察官，是被告
    乙○○顯已就該偽造之私文書達行使之程度，自應論以行使偽造私文書之罪，公
    訴人雖漏未起訴行使之行為，惟該行使偽造私文書之行為是偽造私文書之高度行
    為，為實質上一罪，是本院自得就行使之犯行一併審理，附此敘明。爰審酌被告
    丙○○明知未為丁○○達成和解，僅為免除承辦丁○○房屋遭假扣押之責而犯前
    述罪行，對於偵查之正確性產生影響，且犯後圖詞卸責，未見悔意，量處如主文
    所示之刑，以資懲戒。至於偽造之和解書上偽造之「丁○○」署押一枚，應併依
    刑法第二百十九條規定，宣告沒收。
三、至於甲○○就被告乙○○與被告丙○○間偽造文書之犯行是否知情，有無參與，
    因非本件起訴效力所及，本院自不得加以審酌，另請檢察官依法處理。
據上論斷，應依刑事訴訟法第二百九十九條第段，刑法第二十八條、第二百十六條、
第二百十條、第二百十九條，判決如主文。
中        華        民        國    八十九    年    二    月    二十一  日
                                    臺灣高雄地方法院刑事第二庭
                                        法  官  廖  建  瑜
右正本證明與原本無異。
如不服本判決，應於判決送達後十日內，向本院提出上訴狀。
                                        書記官  歐  文  政
中    華    民    國      八十九      年      二      月      二十四    日
附錄本判決論罪法條
刑法第二百一十六條
行使第二百十條至第二百十五條之文書者，依偽造、變造文書或登載不實事項或使登
載不實事項之規定處斷。
刑法第二百十條
偽造、變造私文書，足以生損害於公眾或他人者，處五年以下有期徒刑。


司法院資訊處製作；財團法人民間司法改革基金會備份。
